---
title: "Exploración de los datos de producción agrícola"
output:
  html_document: 
    toc: true
---

```{r echo=FALSE}
library(igraph)
library(ggplot2)
```

# Tratamiento de los datos

## Importación

Importamos los datos desde los archivos:
```{r}
eva_2007_2018 <- read.csv("datasets/evaluaciones-agropecuarias-municipales_2007-2018.csv")
coffee_production_antioquia <- read.csv("datasets/produccion-mensual-cafe-antioquia_1956-2019.csv")
coffee_production_antioquia <- coffee_production_antioquia[, -c(1)]
```

## Selección de datos relevantes

Separamos lo valores de la columna mes de los datos de producción mensual de 
café. Esto se hace para tener los años en una columna aparte:
```{r}
month_year <- strsplit(coffee_production_antioquia$Mes, split = "-")

parsedProduction <- c()
for(i in 1:length(coffee_production_antioquia$Producción)) {
  monthly_production <- unlist(strsplit(x = coffee_production_antioquia$Producción[i], split = ","))
  monthly_production <- paste(monthly_production, collapse = "")
  parsedProduction <- c(parsedProduction, monthly_production)
}
parsedProduction <- as.integer(parsedProduction)

coffee_production_antioquia <- cbind(coffee_production_antioquia, 
                                     data.frame(Producción = parsedProduction))
coffee_production_antioquia <- cbind(coffee_production_antioquia, 
                                     do.call(rbind, month_year))

coffee_production_antioquia <- coffee_production_antioquia[, -c(1, 2)]
colnames(coffee_production_antioquia) <- c("Producción(sacos)", "Mes", "Año")
colnames(eva_2007_2018)[13] = "PRODUCCIÓN(t)"
```

Como son muchas columnas, retiramos las columnas que no vamos a usar, nos 
quedamos con las que vamos a utilizar:
```{r}
eva_2007_2018 <- subset(eva_2007_2018, 
                        select = c("DEPARTAMENTO", 
                                   "MUNICIPIO", 
                                   "CULTIVO", 
                                   "AÑO", 
                                   "PRODUCCIÓN(t)"))
```

## Previsualización de los conjuntos de datos

Resúmen de cada una de las columnas  de los conjuntos de datos:
```{r}
summary(eva_2007_2018)
```

Vista previa a cada uno de los *dataframes*:
```{r}
head(eva_2007_2018)
head(coffee_production_antioquia)
```

# Exploración

Miramos cuáles son los cultivos que tienen más apariciones en los registros. 
Limitamos el gráfico a los 10 más presentes:
```{r}
crops_presence <- sort(table(eva_2007_2018$CULTIVO), decreasing = TRUE)

barplot(crops_presence[1:10], 
        ylim = c(0, 30000), 
        col = rainbow(10), 
        las = 3, 
        main = "Presencia de registros para cada cultivo en el país",
        xlab = "Cultivo",
        ylab = "Cantidad de registros")
```

Elegido el café como cultivo de interés, podemos dar un vistazo a los 
departamentos que tienen más municipios productores en promedio, a través de los 
años:
```{r}
coffee_producers <- subset(eva_2007_2018, CULTIVO == "CAFE")
years_range <- 11
departments_presence <- sort(table(coffee_producers$DEPARTAMENTO) / years_range, decreasing = TRUE)

barplot(departments_presence, 
        ylim = c(0, 100), 
        col = rainbow(32), 
        las = 3, 
        xpd = TRUE, 
        main = "Municipios productores",
        xlab = "Departamento",
        ylab = "Media de municipios")
```

Como Antioquia es el departamento con más presente como productor de café a 
través de los años, observamos su tendencia de producción. Esto con el fin de 
poder modelar la función de producción, que nos servirá para la simulación.
```{r}
antioquia_coffee <- subset(coffee_producers, DEPARTAMENTO == "ANTIOQUIA")

production_2018 <- subset(antioquia_coffee, AÑO == 2018)
production_2017 <- subset(antioquia_coffee, AÑO == 2017)
plot(production_2018$`PRODUCCIÓN(t)`)
lines(production_2017$`PRODUCCIÓN(t)`, col = "blue")
```

Utilizamos el conjunto de datos que tiene observaciones de la producción mensual 
de café verde, en miles de sacos de 60Kg.
```{r}
antioquia_coffee_january_allYears <- subset(coffee_production_antioquia, Mes == "ene")

plot(x = antioquia_coffee_january_allYears$Año, 
     y = antioquia_coffee_january_allYears$`Producción(sacos)`, 
     type = "l",
     main = "Tendencia de producción del mes de enero",
     xlab = "Año",
     ylab = "Miles de sacos de 60Kg")
```

# Rutas de transporte
```{r}
cities <- c("Medellín", "Bucaramanga", "Bogotá", "Tunja", "Pasto", "Puerto_Cartagena", "Puerto_Barranquilla", "Cali", "Ibagué", "Cúcuta", "Neiva", "Popayán")

rutas <- data.frame(
  origen = c(cities[1], cities[1], cities[1], cities[1], cities[2], cities[2], cities[2], cities[3], cities[3], cities[4], cities[6], cities[6], cities[6], cities[6], cities[6], cities[7], cities[7], cities[7], cities[7], cities[7], cities[8], cities[8], cities[8], cities[8], cities[8], cities[8], cities[8], cities[9], cities[9], cities[9], cities[9], cities[9], cities[9], cities[9], cities[9], cities[10], cities[10], cities[10], cities[10], cities[10], cities[10], cities[10], cities[10], cities[10], cities[11], cities[11], cities[11], cities[11], cities[11], cities[11], cities[11], cities[11], cities[11], cities[11], cities[12], cities[12], cities[12], cities[12], cities[12], cities[12], cities[12], cities[12], cities[12], cities[12], cities[12]),
  destino = c(cities[2], cities[3], cities[4], cities[5], cities[3], cities[4], cities[5], cities[4], cities[5], cities[5], cities[1], cities[2], cities[3], cities[4], cities[5], cities[1], cities[2], cities[3], cities[4], cities[5], cities[1], cities[2], cities[3], cities[4], cities[5], cities[6], cities[7], cities[1], cities[2], cities[3], cities[4], cities[5], cities[6], cities[7], cities[8], cities[1], cities[2], cities[3], cities[4], cities[5], cities[6], cities[7], cities[8], cities[9], cities[1], cities[2], cities[3], cities[4], cities[5], cities[6], cities[7], cities[8], cities[9], cities[10], cities[1], cities[2], cities[3], cities[4], cities[5], cities[6], cities[7], cities[8], cities[9], cities[10], cities[11]),
  weight = c(383, 432, 413, 813, 397, 282, 1136, 141, 833, 961, 663, 633, 1065, 908, 1519, 700, 577, 1009, 852, 1511, 443, 761, 457, 587, 381, 1102, 1137, 418, 509, 211, 341, 721, 1050, 1016, 494, 579, 198, 568, 429, 1347, 723, 690, 959, 712, 585, 676, 322, 452, 466, 1217, 1256, 382, 210, 874, 571, 947, 584, 723, 244, 1231, 1267, 139, 481, 1145, 271)
)

# Crear el grafo
G <- graph_from_data_frame(rutas, directed = FALSE, vertices = data.frame(name = cities))
plot(G)
```

Función para hallar la ruta más corta entre dos puntos
```{r}
best_route <- function(from, to) {
  sp <- shortest_paths(G, from = from, to = to, weights = E(G)$weight, algorithm = "dijkstra", output = "both")
  
  path_vertices <- sp$vpath[[1]]
  path_cities <- V(G)$name[path_vertices]
  
  total <- sum(E(G, path = path_vertices)$weight)
  
  list(path_cities = path_cities, total = total)
}
```

La función retorna las ciudades por las que se pasa y la cantidad de kilómetros por recorrer.

```{r}
best_route("Bogotá", "Puerto_Cartagena")
```
