---
title: "Exploración de los datos de producción agrícola"
output:
  html_document: 
    toc: true
    number_sections: true
---

# Tratamiento de los datos

## Importación

Importamos los datos desde los archivos:
```{r}
eva_2007_2018 <- read.csv("datasets/evaluaciones-agropecuarias-municipales_2007-2018.csv")
coffee_production_antioquia <- read.csv("datasets/produccion-mensual-cafe-antioquia_1956-2019.csv")
coffee_production_antioquia <- coffee_production_antioquia[, -c(1)]
```

## Selección de datos relevantes

Separamos lo valores de la columna mes de los datos de producción mensual de 
café. Esto se hace para tener los años en una columna aparte:
```{r}
month_year <- strsplit(coffee_production_antioquia$Mes, split = "-")

parsedProduction <- c()
for(i in 1:length(coffee_production_antioquia$Producción)) {
  monthly_production <- unlist(strsplit(x = coffee_production_antioquia$Producción[i], split = ","))
  monthly_production <- paste(monthly_production, collapse = "")
  parsedProduction <- c(parsedProduction, monthly_production)
}
parsedProduction <- as.integer(parsedProduction)

coffee_production_antioquia <- cbind(coffee_production_antioquia, 
                                     data.frame(Producción = parsedProduction))
coffee_production_antioquia <- cbind(coffee_production_antioquia, 
                                     do.call(rbind, month_year))

coffee_production_antioquia <- coffee_production_antioquia[, -c(1, 2)]
colnames(coffee_production_antioquia) <- c("Producción(sacos)", "Mes", "Año")
colnames(eva_2007_2018)[13] = "PRODUCCIÓN(t)"
```

Como son muchas columnas, retiramos las columnas que no vamos a usar, nos 
quedamos con las que vamos a utilizar:
```{r}
eva_2007_2018 <- subset(eva_2007_2018, 
                        select = c("DEPARTAMENTO", 
                                   "MUNICIPIO", 
                                   "CULTIVO", 
                                   "AÑO", 
                                   "PRODUCCIÓN(t)"))
```

## Previsualización de los conjuntos de datos

Resúmen de cada una de las columnas  de los conjuntos de datos:
```{r}
summary(eva_2007_2018)
```

Vista previa a cada uno de los *dataframes*:
```{r}
head(eva_2007_2018)
head(coffee_production_antioquia)
```

# Exploración

Miramos cuáles son los cultivos que tienen más apariciones en los registros. 
Limitamos el gráfico a los 10 más presentes:
```{r}
crops_presence <- sort(table(eva_2007_2018$CULTIVO), decreasing = TRUE)

barplot(crops_presence[1:10], 
        ylim = c(0, 30000), 
        col = rainbow(10), 
        las = 3, 
        main = "Presencia de registros para cada cultivo en el país",
        xlab = "Cultivo",
        ylab = "Cantidad de registros")
```

Elegido el café como cultivo de interés, podemos dar un vistazo a los 
departamentos que tienen más municipios productores en promedio, a través de los 
años:
```{r}
coffee_producers <- subset(eva_2007_2018, CULTIVO == "CAFE")
years_range <- 11
departments_presence <- sort(table(coffee_producers$DEPARTAMENTO) / years_range, decreasing = TRUE)

barplot(departments_presence, 
        ylim = c(0, 100), 
        col = rainbow(32), 
        las = 3, 
        xpd = TRUE, 
        main = "Municipios productores",
        xlab = "Departamento",
        ylab = "Media de municipios")
```

Como Antioquia es el departamento con más presente como productor de café a 
través de los años, observamos su tendencia de producción. Esto con el fin de 
poder modelar la función de producción, que nos servirá para la simulación.
```{r}
antioquia_coffee <- subset(coffee_producers, DEPARTAMENTO == "ANTIOQUIA")

production_2018 <- subset(antioquia_coffee, AÑO == 2018)
production_2017 <- subset(antioquia_coffee, AÑO == 2017)
plot(production_2018$`PRODUCCIÓN(t)`)
lines(production_2017$`PRODUCCIÓN(t)`, col = "blue")
```

Utilizamos el conjunto de datos que tiene observaciones de la producción mensual 
de café verde, en miles de sacos de 60Kg.
```{r}
antioquia_coffee_january_allYears <- subset(coffee_production_antioquia, Mes == "ene")

plot(x = antioquia_coffee_january_allYears$Año, 
     y = antioquia_coffee_january_allYears$`Producción(sacos)`, 
     type = "l",
     main = "Tendencia de producción del mes de enero",
     xlab = "Año",
     ylab = "Miles de sacos de 60Kg")
```

```{r}
hist(coffee_production_antioquia$`Producción(sacos)` * 60,
     breaks = 20,
     col = "sandybrown")
```

# Simulación

## Generación de producción de café

En la exploración de los datos de producción de café para Antioquia, vemos un 
patrón reconocible. Los datos parece que siguen una distribución de probabilidad 
distinguible.

Para construir la función de generación aleatoria de producción de café vamos a 
utilizar la función de probabilidad de Weibull. La función de distribución 
acumulada de Weibull que vamos a usar es:
$$
F_{(x)} = 1 - e^{-(\lambda x)^\alpha}
$$
Implementamos la función de densidad y la función de distribución de Weibull.
```{r}
density_weibull <- function(x, lambda, alpha) {
  lambda * alpha * ((lambda * x) ** (alpha - 1)) * exp(-(lambda * x) ** alpha)
}

cummulative_weibull <- function(x, lambda, alpha) {
  1 - exp(-(lambda * x) ** alpha)
}
```

### Uso de la función inversa para la función generadora

Función generadora utilizando la función inversa.
$$
F_{(x)} = 1 - e^{-(\lambda x)^\alpha}, x > 0 \\
U = 1 - e^{-(\lambda x)^\alpha} \\
e^{-(\lambda x)^\alpha} = 1 - U \\
-(\lambda x)^\alpha = Ln(1 - U) \\
\lambda x = (-Ln(1 - U))^{1 / \alpha} \\
x = \frac{{(-Ln(1 - U))}^{1/ \alpha}}{\lambda}
$$

```{r}
random_weibull <- function(lambda, alpha) {
  x <- ((-log(1 - runif(1))) ** (1 / alpha)) / (lambda)
  
  return(x)
}
```

Se prueba para una forma conocida de la función de densidad, en este caso con 
los parámetros de $\lambda = 1$ y $\alpha = 1.5$.
```{r}
tests <- c()
for (iter in 1:1000) {
  tests <- c(tests, random_weibull(lambda = 1, alpha = 1.5))
}

hist(tests,
     freq = FALSE,
     xlim = c(0, 2.5),
     ylim = c(0, 1),
     breaks = 15,
     col = "lightskyblue",
     main = "Función de generación aletoria de Weibull",
     xlab = "x", 
     ylab = "Densidad de probabilidad")
curve(density_weibull(x, lambda = 1, alpha = 1.5), 
      from = 0, 
      to = 2.5,
      col = "red",
      add = TRUE)
```


### Ajuste usando el estimador de máxima verosimilitud

Se construye la función que optimiza el parámetro $\lambda$ para la función de 
distribución de Weibull.
```{r}
optimize_lambda <- function(coffee_production, alpha) {
  lambda = ((length(coffee_production) * alpha) / (alpha * sum(coffee_production ** alpha))) ** (1 / alpha)
  
  return(lambda)
}
```

Se prueba la optimización y la función de generación aleatoria de producción.
```{r}
alpha <- 1.5
lambda <- optimize_lambda(coffee_production = (coffee_production_antioquia$`Producción(sacos)` * 60), 
                          alpha = alpha)

coffee_tests <- c()
for (iter in 1:1000) {
  coffee_tests <- c(coffee_tests, random_weibull(lambda = lambda, alpha = alpha))
}

hist(coffee_tests,
     col = "lightskyblue",
     main = "Función de generación aletoria de producción de café",
     xlab = "Kilos de café", 
     ylab = "Frecuencia absoluta")
```

Comparamos con los datos reales:
```{r}
par(mfrow = c(1, 2))
boxplot(coffee_tests,
        col = "lightskyblue",
        main = "Producción simulada")
boxplot((coffee_production_antioquia$`Producción(sacos)` * 60),
        col = "sandybrown",
        main = "Producción observada")
```

